福建金門地方法院刑事判決　
111年度交易字第2號
公  訴  人  福建金門地方檢察署檢察官(平股)
被      告  莊龍珠


上列被告因過失傷害案件，經檢察官提起公訴（110年度調偵字
第91號），本院判決如下：
    主  文
莊龍珠犯汽車駕駛人無駕駛執照駕車過失傷害罪，處拘役伍拾玖
日，如易科罰金，以新臺幣壹仟元折算壹日。
    事  實
一、莊龍珠無駕駛執照，於民國110年3月5日上午6時58分許，騎
    乘車牌號碼000-0000號普通重型機車，沿金門縣金城鎮民權
    路226巷往金城新莊7巷方向行駛，行經金門縣金城鎮民權路
    與金城新莊7巷無號誌之交岔路口欲左轉時，本應注意轉彎
    車應暫停讓對向直行車先行，而依當時天候雨、日間自然光
    線、路面鋪裝柏油、濕潤、無缺陷、無障礙物及視距良好等
    客觀狀況，又無不能注意之情事，竟疏未注意及此，未暫停
    讓直行車先行，貿然左轉，適有對向直行由邵紫晴所騎乘之
    車牌號碼000-0000號普通重型機車行經該處，兩車不慎發生
    擦撞，致邵紫晴人、車倒地，身體受有臉頰與顳骨下頷周圍
    8公分撕裂傷未伴有異物、前額部4公分撕裂傷、右側橈骨骨
    折、右側舟狀骨骨折合併月狀骨脫位、左側舟狀骨骨裂、右
    側手腕部3公分撕裂傷、右側踝部擦傷、雙側手部擦傷、左
    側眼瞼及眼周圍區域擦傷等傷害。莊龍珠肇事後，於警方前
    往現場處理時在場，並當場承認為肇事人而查獲。
二、案經邵紫晴告訴暨金門縣警察局金城分局報告福建金門地方
    檢察署檢察官偵查起訴。
    理  由
一、按被告以外之人於審判外之言詞或書面陳述，除法律有規定
    者外，不得作為證據，刑事訴訟法第159條第1項固有明文；
    惟被告以外之人於審判外之陳述，雖不符同法第159條之1至
    之4規定，而經當事人於審判程序同意作為證據，法院審酌
    該言詞陳述或書面陳述作成時之情況，認為適當者，亦得為
    證據；當事人、代理人或辯護人於法院調查證據時，知有第
    159條第1項不得為證據之情形，而未於言詞辯論終結前聲明
    異議者，視為有前項之同意，同法第159條之5定有明文。本
    判決引用之供述證據，均經檢察官、被告表示同意作為證據
    使用，且於本院言詞辯論終結前亦均未聲明異議，本院審酌
    該等證據作成之情況，均無不適當情事，依法均具證據能力
    。至本判決所引用之非供述證據部分，與本案待證事實均有
    關聯性，亦無證據證明係實施刑事訴訟程序之公務員以不法
    方式所取得，亦有證據能力。
二、訊據被告固不否認有上開交通事故；惟辯稱自己是直行車，
    非於無號誌之交岔路口之左轉車輛，其於本案交通事故並無
    過失云云。經查：
(一)被告於上開時地騎乘車牌號碼000-0000號普通重型機車，沿
    金門縣金城鎮民權路226巷往金城新莊7巷方向行駛，行經金
    門縣金城鎮民權路與金城新莊7巷無號誌之交岔路口，而與
    對向直行由邵紫晴所騎乘之車牌號碼000-0000號普通重型機
    車發生擦撞，致邵紫晴人、車倒地，身體受有臉頰與顳骨下
    頷周圍8公分撕裂傷未伴有異物、前額部4公分撕裂傷、右側
    橈骨骨折、右側舟狀骨骨折合併月狀骨脫位、左側舟狀骨骨
    裂、右側手腕部3公分撕裂傷、右側踝部擦傷、雙側手部擦
    傷、左側眼瞼及眼周圍區域擦傷等傷害，為被告所不否認，
    核與告訴人即被害人邵紫晴指述情節相符合，並有交通部公
    路總局臺北市區監理所金門縣區車輛行車事故鑑定會金門縣
    區0000000案鑑定意見書、交通部公路總局車輛行車事故鑑
    定覆議會覆議字第0000000號覆議意見書、金門縣警察局道
    路交通事故初步分析研判表、事故現場照片（警卷第79至89
    頁，含錄影截圖）、金門縣○○○○○○○○○○道路○○○○○○○○○○○○道
    路○○○○○○○○○○○○○號查詢機車駕駛人資料、車號查詢機車車
    籍資料、舉發違反道路交通管理事件通知單，告訴人110年4
    月7日衛生福利部金門醫院及110年6月28日、9月27日、10月
    8日台北榮民總醫院之診斷證明書等在卷可按，堪認告訴人
    因本案交通事故而受有上開傷害。
(二)被告雖辯稱自己是直行車，非左轉車。然本案事故發生前，
    被告與證人江奎基在本案事故交叉口一側之摩斯漢堡店門口
    聊天，聊畢，證人江奎基右轉回家，被告則左轉往金城新莊
    ，途中即發生本案車禍，業據證人江奎基結證在卷（本院卷
    第139至140頁），且有路口錄影光碟暨截圖（警卷第89頁）
    可佐，被告左轉交岔路口，事證明確；況摩斯漢堡店門口並
    非正對肇事交岔路口，被告實無從直行交岔路口，所辯顯與
    事實不符，而無足採信。被告駕車在道路行駛，依道路交通
    安全規則第102條第1項第7款規定，本應轉彎車讓直行車先
    行；且事故發生當時天候雨、日間自然光線、路面鋪裝柏油
    、濕潤、無缺陷、無障礙物及視距良好，亦有道路交通事故
    調查報告表㈠可稽（警卷第75頁），並無不能注意之情事，
    被告竟疏未注意上開交通規則，致生本案車禍，其有過失甚
    明。　
(三)綜上，本案事證明確，被告犯行堪予認定，應依法論科。
三、論罪科刑：
(一)按道路交通管理處罰條例第86條第1項關於汽車駕駛人，無
    駕駛執照駕車，因而致人受傷或死亡，依法應負刑事責任者
    ，加重其刑至1/2，係就刑法過失傷害等基本犯罪類型，因
    特殊行為要件予以加重處罰，而成立另一獨立之罪名，自屬
    刑法分則加重之性質。是核被告所為，係犯道路交通管理處
    罰條例第86條第1項、刑法第284條前段之無駕駛執照駕車過
    失致人受傷罪，並應依上開條例加重其刑。另被告於有偵查
    犯罪職權之公務員未發覺犯罪事實或犯罪人之前，在肇事現
    場，並當場承認為肇事人，有金門縣警察局金城分局警備隊
    道路交通事故肇事人自首情形紀錄表可參（警卷第95頁），
    乃依刑法第62條前段之規定減輕其刑，並先加後減之。
(二)爰審酌被告無照騎乘普通重型機車上路，且疏未遵守交通規
    則，為本案事故主因，致告訴人受有臉頰與顳骨下頷周圍8
    公分撕裂傷未伴有異物、前額部4公分撕裂傷、右側橈骨骨
    折、右側舟狀骨骨折合併月狀骨脫位、左側舟狀骨骨裂、右
    側手腕部3公分撕裂傷、右側踝部擦傷、雙側手部擦傷、左
    側眼瞼及眼周圍區域擦傷等傷害之危害程度，自陳90幾年即
    被吊銷駕照，且未與告訴人和解，犯後態度難認良好；兼衡
    被告犯罪之動機、目的、手段、前科素行，暨其國中肄業、
    離婚、有一子一女均成年但獨居、目前在金寧鄉清潔隊回收
    站工作、月入約1萬2千元等一切情狀，量處如主文所示之刑
    ，併諭知易科罰金之折算標準。
據上論斷，依刑事訴訟法第299條第1項前段，道路交通管理處罰
條第86條第1項，刑法第284條前段、第62條、第41條第1項前段
，刑法施行法第1條之1第1項，判決如主文。
本案經檢察官張漢森提起公訴，檢察官李堯樺、王碧霞到庭執行
職務。
中　　華　　民　　國　　111 　年　　8 　　月　　30　　日
　　　　　　　　　刑事第一庭  法　官　魏玉英
上正本證明與原本無異。 
如不服本判決應於收受送達後20日內向本院提出上訴書狀，並應
敘述具體理由；其未敘述上訴理由者，應於上訴期間屆滿後20日
內向本院補提理由書（均須按他造當事人之人數附繕本）「切勿
逕送上級法院」。
                               書記官  蔡鴻源
中　　華　　民　　國　　111 　年　　8 　　月　　30　　日
附錄本案論罪科刑法條全文：
刑法第284條
因過失傷害人者，處1年以下有期徒刑、拘役或10萬元以下罰金
；致重傷者，處3年以下有期徒刑、拘役或30萬元以下罰金。

道路交通管理處罰條例第86條第1項
汽車駕駛人，無駕駛執照駕車、酒醉駕車、吸食毒品或迷幻藥駕
車、行駛人行道或行經行人穿越道不依規定讓行人優先通行，因
而致人受傷或死亡，依法應負刑事責任者，加重其刑至二分之一
。